臺灣高雄地方法院刑事判決　　　　　　96年度訴更一字第51號
公　訴　人　臺灣高雄地方法院檢察署檢察官
被　　　告　甲○○○
　　　　　　　　　　　（現於臺灣高雄監獄執行中）
上列被告因違反毒品危害防制條例案件，經檢察官提起公訴（96
年度毒偵字第5071號），本院前以96年度訴字第2504號判決公訴
不受理，檢察官不服提起上訴，經臺灣高等法院高雄分院將原判
決撤銷並發回本院（96年度上訴字第1913號），經合議庭裁定由
受命法官獨任進行簡式審判程序，本院判決如下：
    主  文
甲○○○施用第一級毒品，累犯，處有期徒刑壹年，扣案針筒壹
支沒收之。又施用第二級毒品，累犯，處有期徒刑陸月。應執行
有期徒刑壹年肆月，扣案針筒壹支沒收之。
    事  實
一、甲○○○前於民國88年間因施用毒品案件，經本院裁定送觀
    察、勒戒後，認有繼續施用毒品之傾向，而再裁定令入戒治
    處所施以強制戒治，於90年7 月8 日執行完畢；又於93年間
    因施用毒品案件，經本院分別判處有期徒刑8 月、4 月，並
    定應執行刑10月確定，甫於96年4 月17日縮刑期滿執行完畢
    ，猶不知悔改。竟於前述觀察勒戒、強制戒治執行完畢釋放
    後5 年內，再因犯施用毒品罪而遭判刑後，復分別基於施用
    第一、二級毒品之犯意，先於96年5 月12日下午3 時許，在
    高雄縣大寮鄉○○路62之15號住處，以玻璃球燒烤之方式，
    而施用第二級毒品甲基安非他命1 次。復於同日晚上8 時許
    ，在高雄縣大寮鄉○○村○○○道路旁，以針筒注射之方式
    ，而施用第一級毒品海洛因1 次。嗣於同年月13日下午4 時
    30分許，在高雄縣大寮鄉○○○路（磚仔窯段21及25之3 地
    號）前為警查獲，經警徵得其同意採集尿液送檢驗，結果分
    別呈第一級毒品海洛因代謝後嗎啡及第二級毒品甲基安非他
    命之陽性反應，始悉上情，並扣得甲○○○所有供其施用海
    洛因所用之針筒1 支。
二、案經高雄縣政府警察局林園分局報請臺灣高雄地方法院檢察
    署檢察官偵查起訴。
    理  由
一、本件被告甲○○○所犯為死刑、無期徒刑或最輕本刑為3 年
    以上有期徒刑以外之罪，其於準備程序中就被訴事實為有罪
    之陳述，經法官告知簡式審判程序之旨，並聽取公訴人及被
    告之意見後，依刑事訴訟法第273 條之1 第1 項規定，裁定
    由受命法官獨任進行簡式審判程序，合先敘明。
二、上揭事實，業據被告於本院審理中坦承不諱，且其於96年5
    月13日所採驗之尿液，經送往台灣檢驗科技股份有限公司以
    GC/MS 方法（氣相層析/ 質譜儀法）檢驗，結果確呈第一級
    毒品海洛因代謝後嗎啡之陽性反應以及第二級毒品甲基安非
    他命之陽性反應，此有該公司96年6 月4 日濫用藥物尿液檢
    驗報告1 紙在卷可稽，足認被告上開自白確與事實相符，洵
    堪採為論罪科刑之依據。
三、按毒品危害防制條例於92年7 月9 日修正公布，自93年1 月
    9 日施行，其中第20條、第23條將施用毒品之刑事處遇程序
    ，區分為「初犯」及「5 年內再犯」、「5 年後再犯」，依
    其立法理由之說明：「初犯」，經觀察、勒戒或強制戒治後
    ，應為不起訴處分或不付審理之裁定；經觀察、勒戒或強制
    戒治執行完畢釋放後，「5 年內再犯」者，因其再犯率甚高
    ，原實施之觀察、勒戒及強制戒治既已無法收其實效，爰依
    法追訴或裁定交付審理。至於經觀察、勒戒或強制戒治執行
    完畢釋放後，「5 年後再犯」者，前所實施之觀察、勒戒或
    強制戒治已足以遮斷其施用毒品之毒癮，為期自新及協助其
    斷除毒癮，仍適用「初犯」規定，先經觀察、勒戒或強制戒
    治之程序。從而依修正後之規定，僅限於「初犯」及「5 年
    後再犯」二種情形，始應先經觀察、勒戒或強制戒治程序。
    倘被告於5 年內已再犯，經依法追訴處罰，縱其第3 次（或
    第3 次以上）再度施用毒品之時間，在初犯經觀察、勒戒或
    強制戒治執行完畢釋放5 年以後，已不合於「5 年後再犯」
    之規定，且因已於「5 年內再犯」，顯見其再犯率甚高，原
    實施觀察、勒戒或強制戒治，已無法收其實效，即應依該條
    例第10條處罰。（最高法院95年第7 次刑事庭會議決定意旨
    、95年度台非字第65號刑事判決意旨參照）。查本件被告於
    88年間因施用毒品案件，經本院裁定送觀察、勒戒後，認有
    繼續施用毒品之傾向，而再裁定令入戒治處所施以強制戒治
    ，於90年7 月8 日出監執行完畢；又於93年間因施用毒品案
    件，經本院分別判處有期徒刑8 月、4 月，並定應執行刑10
    月確定等情，有臺灣高等法院被告前案紀錄表1 份在卷可按
    ，其於觀察勒戒、強制戒治執行完畢釋放後5 年內有再犯施
    用毒品之情事，揆諸上揭說明，雖本次施用海洛因、甲基安
    非他命之犯行距初犯經觀察勒戒、強制戒治執行完畢釋放日
    已逾5 年，自應依法論罪科刑。是本件事證明確，被告犯行
    堪予認定。
四、按海洛因係屬毒品危害防制條例第2 條第2 項第1 款所稱之
    第一級毒品，甲基安非他命為同條例第2 條第2 項第2 款所
    稱之第二級毒品，依法均不得施用。核被告所為，係犯毒品
    危害防制條例第10條第1 項之施用第一級毒品罪及同條例第
    10條第2 項之施用第二級毒品罪。其持有海洛因及甲基安非
    他命後，進而施用，其持有海洛因及甲基安非他命之低度行
    為應被其施用之高度行為所吸收，均不另論罪。被告所犯上
    開2 罪間，犯意各別，罪名互異，應予分論併罰。又本件被
    告曾因施用毒品案件，經本院分別判處有期徒刑8 月、4 月
    ，並定應執行刑10月確定，甫於96年4 月17日縮刑期滿執行
    完畢等情，有臺灣高等法院被告前案紀錄表1 份附卷可稽，
    其於前開有期徒刑執行完畢後5 年內，再故意犯本件有期徒
    刑以上之罪，均為累犯，均應依刑法第47條第1 項之規定加
    重其刑。爰審酌被告前已因施用毒品案件經觀察勒戒、強制
    戒治及法院判刑後，本應徹底戒除毒癮，不料其仍繼續施用
    毒品，已如上述，且其前又因施用毒品案件，經本院分別判
    處有期徒刑10月、6 月，並定應執行刑1 年3 月確定（與本
    件尚不構成累犯），有台灣高等法院被告前案紀錄表1 份在
    卷可按，猶不知戒慎，竟再犯本件施用第一、二級毒品犯行
    ，顯見其並無戒除毒害之決心，本不宜寬貸，惟念其犯後坦
    承犯行，且施用毒品乃自戕一己之身體健康，並具有病患性
    人格之特質，其行為本身對社會所造成之危害並非直接、鉅
    大等一切情狀，分別量處如主文所示之刑，並定其應執行刑
    ，以資懲儆。另扣案之針筒1 支，係被告所有，且為供其施
    用海洛因所用之物等情，業經其自陳在卷（參本院96年12月
    20日審判筆錄），爰依刑法第38條第1 項第2 款之規定宣告
    沒收。
五、末按現行刑法於95年7 月1 日修正施行，其中第56條有關連
    續犯之規定業已刪除，依刑法第56條修正理由之說明，謂：
    「對繼續犯同一罪名之罪者，均適用連續犯之規定論處，不
    無鼓勵犯罪之嫌，亦使國家刑罰權之行使發生不合理之現象
    。」、「基於連續犯原為數罪之本質及刑罰公平原則之考量
    ，爰刪除有關連續犯之規定」等語，即係將本應各自獨立評
    價之數罪，回歸本來就應賦予複數法律效果之原貌。因此，
    就刑法修正施行後多次施用毒品之犯行，採一罪一罰，始符
    合立法本旨。故行為人於刑法修正施行前連續施用毒品部分
    ，應依刑法第2 條第1 項之規定，適用修正前連續犯之規定
    論以一罪；刑法修正施行後之多次施用犯行，除符合接續犯
    之要件外，則應一罪一罰，再就刑法修正施行後之數罪，與
    修正前依連續犯規定所論之一罪，數罪併罰，合併定其應執
    行之刑（最高法院96年第9 次刑事庭會議決議參照）。再按
    所謂接續犯，係指「行為人主觀上就同一犯罪構成事實，以
    單一行為之數個舉動接續進行，以實現一個犯罪構成要件，
    侵害同一法益，客觀上亦認係實施一個犯罪行為」，最高法
    院著有71年台上字第2837號判例、92年度台上字第6744號判
    決意旨可資參照。準此，本件被告雖前於96年3 月22日，分
    別施用第一、二級毒品，經本院於96年6 月29日以96年度訴
    字第2003號分別判處有期徒刑10月、6 月，並定執行刑1 年
    3 月確定在案，有台灣高等法院被告前案紀錄表、上開刑事
    判決附卷為憑。參諸首揭說明，被告本件之施用犯行，與上
    述業經判決確定之施用第一級毒品海洛因之犯行，即無何「
    集合犯」或「接續犯」等裁判上一罪或實質上一罪之關係，
    自非該案判決既判力效力所及，本院自可予以實體審理並科
    刑，附此敘明。
據上論斷，應依刑事訴訟法第273 條之1 第1 項、第284 條之1
、第299 條第1 項前段，毒品危害防制條例第10條第1 項、第2
項，刑法第11條前段、第47條第1 項、第51條第5 款、第38條第
1 項第2 款，判決如主文。
本案經檢察官乙○○到庭執行職務
中　　華　　民　　國　　96　　年　  12　　月  　28  　日
                  刑事第十七庭  法  官　王俊彥
以上正本證明與原本無異。
如不服本判決應於收受本判決後10日內向本院提出上訴書狀，並
應敘述具體理由，如未敘述上訴理由者，應於上訴期間屆滿後20
日內補提理由書狀於本院（均須按他造當事人之人數附繕本）「
切勿逕送上級法院」。
中　　華　　民　　國　　96　　年　　12　　月　　28　　日
　　　　　　　　　　　　　　　　書記官  鄭永媚
附錄本判決論罪之法條：
毒品危害防制條例第10條
施用第一級毒品者，處6 月以上5 年以下有期徒刑。
施用第二級毒品者，處3 年以下有期徒刑。
